【裁判字號】    97,交抗,2179
【裁判日期】    971215
【裁判案由】    違反道路交通管理處罰條例
【裁判全文】
臺灣高等法院交通事件裁定            97年度交抗字第2179號
    抗  告  人
    即受處分人  甲○○
上列抗告人因違反道路交通管理處罰條例案件，不服台灣板橋地
方法院，中華民國97年10月31日所為裁定（97年度交聲字第1936
號），提起抗告，本院裁定如下：
    主  文
抗告駁回。
    理  由
一、原處分意旨略以：本件異議人即受處分人甲○○於民國97年
    6月13日下午2時55分許， 騎乘車牌號碼為WSH-339號之輕型
    機車，行經有燈光號誌管制之臺北縣中和市○○路與連勝街
    口時闖紅燈，經臺北縣政府警察局中和分局交通分隊執勤警
    員當場以北縣警交字第C00000000號 違反道路交通管理事件
    通知單舉發，嗣異議人依法提出申訴，經交通部公路總局臺
    北區監理所於97年7月7日以板監裁字裁41-C00000000號裁決
    書裁處異議人罰鍰1800元，並記違規點數3點。
二、聲明異議意旨略以：事發當時異議人沿景平路，連續穿越泰
    和路口、連勝街口，直至圓通路口見紅燈，減緩車速，此時
    警員騎乘機車在後按喇叭，並告訴異議人在連勝街口闖紅燈
    ，惟異議人行經該路口時係尾隨於262號公車右後方（約1公
    尺距離），並未察覺有異。 且異議人係要前往圓通路158巷
    ，若該路口真已亮紅燈，異議人也可以右轉連勝街至57巷轉
    入圓通路158巷，無須冒險闖紅燈。 另中和分局函覆稱員警
    是在中和市○○路與連勝街口攔停舉發異議人，然實際上異
    議人是在距所謂違規地點約100公尺以外的 景平路和圓通路
    口被攔停，而其間還有中和市公所前另一紅綠燈等語。
三、原裁定以：
（一）按汽車駕駛人，行經有燈光號誌管制之交岔路口闖紅燈者
      ，處新臺幣（下同）1800元以上5400元以下罰鍰，道路交
      通管理處罰條例第53條第1項定有明文； 又違反上開規定
      者，應記違規點數3點之處分， 同條例第63條第1項第3款
      亦有明定。
（二）本件異議人即受處分人於上述時、地違規闖紅燈之事實，
      業據證人即舉發員警許燕宏到庭具結後證稱：「（問：舉
      發的經過？）景平、連勝街口是Ｔ字街口，景平路是主要
      幹道，那時候我從連勝街騎機車正要右轉景平路，我看到
      張先生騎乘重機車從便利商店，這時候景平路是紅燈，就
      往南勢角方向行駛。」、「（問：所以對方的車子超商是
      在景平路上？）對。」、「（問：當時你要右轉的時候前
      方路口號誌是什麼？）是綠燈。」、「（問：景平路上的
      號誌燈當時是什麼？）景平路是紅燈，但是有可以紅燈右
      轉的箭頭。」、「（問：當時異議人在超商是要直行景平
      路還是連勝街？）他是要直行景平路，我到景平路圓通路
      口的時候才把他攔下來。」、「（問：你是在正要右轉的
      時候就看到他經過那個路口還是要右轉之後？）還沒有右
      轉，還在行駛連勝街，距離景平路口還有15公尺左右，就
      看到異議人從超商那邊穿越連勝街直行景平路。當時連勝
      街前方的號誌是綠燈，所以景平路那邊的號誌一定是紅燈
      。」、「（問：之前是否認識異議人？）不認識。」等語
      在卷，並有證人當庭繪製之現場草圖1份附卷可憑。 又本
      件交通違規舉發過程雖未錄影或以其他科學儀器另為佐證
      ，然案發當時之現場舉發警員亦不失為可資證明之證人身
      分，該警員即證人既已到庭證述如上，其為依法執行公務
      之人，與異議人素不相識，亦無任何嫌隙，其偶然發現本
      件違規事實，衡情當不至甘冒涉犯偽證罪之風險虛構違規
      事實，或設詞誣攀異議人之由，可認證人上開指證即非子
      虛攀誣，應可採信，異議人空言否認違規，顯難信實，本
      件違規事實，堪以認定。從而，原處分機關據以援引上開
      規定，裁處異議人即受處分人罰鍰1800元，並記違規點數
      3點，於法並無違誤，本件聲明異議為無理由， 應予駁回
      ，經核並無違誤。
四、抗告意旨略以：
（一）抗告人所騎乘機車係49CC輕機車，並尾隨於公車右後方，
      當時時速約30公里左右，而證人騎乘警用重機車，距其所
      言違規路口僅15公尺， 然攔停抗告人卻在約100公尺外之
      路口，且是抗告人見圓通路口紅燈亮，主動停車受檢。
（二）原裁定以本件交通違規舉發過程未錄影或以其他科學儀器
      為佐證，即表示本件有所爭議，原裁定無視抗告人之異議
      ，除未予以訊問以利瞭解真相外，竟指抗告人空言否認，
      顯難信實，並以所謂證人已到庭證述及當庭繪製之交通位
      置圖，即認定抗告人違規等語。
五、惟查：
（一）抗告人於97年6月13日下午2時55分許，騎乘車牌號碼為WS
      H-339號之輕型機車， 行經有燈光號誌管制之臺北縣中和
      市○○路與連勝街口時闖紅燈，經臺北縣政府警察局中和
      分局交通分隊執勤警員當場以 北縣警交字第C00000000號
      違反道路交通管理事件通知單舉發，復經抗告人依法提出
      申訴，經交通部公路總局臺北區監理所於97年7月7日以板
      監裁字裁41-C00000000號裁決書裁處異議人罰鍰1800元，
      並記違規點數3點。足見抗告人確有本件交通違規， 且經
      證人即舉發員警許燕宏於原審到庭具結證述如前。
（二）抗告人以其所騎乘機車為49CC輕機車，證人騎乘之機車為
      警用重型機車， 而證人竟距其所指抗告人違規路口逾100
      公尺處始因抗告人停等紅燈而攔停抗告人，以此質疑證人
      之舉發。惟按抗告人與證人所騎乘機車之型式及證人於抗
      告人通過違規路口後距離多遠，始將抗告人攔停舉發，與
      本件抗告人確有上述違規事實，因而遭證人攔停開單舉發
      ，並無何事理上之必然關連，足見抗告意旨（一）所指，
      為無理由。
（三）又證人許燕宏於原審到庭具結以言詞供述本件受處分人有
      關前開違規事實，且於本件卷存證據資料內並無任何積極
      證據足以證明證人上開供述係屬虛偽，亦無有足以令人顯
      信其供述為不可採之品性證據或前科證據存在，自不得僅
      以證人為本件開單告發受處分人之員警而全盤抹煞其在訴
      訟上所具有之證人資格。而受處分人對前開證人之供述並
      無法舉出任何對其有利之證據資料，以使法院對證人所供
      述受處分人違規之事實產生任何合理之懷疑。且交通警察
      掣單舉發違反道路交通管理處罰條例所列之違規事實，本
      質上為行政處分，係公務員基於職務上之權力，依法就特
      定之具體事件所為之具公法上效果之單方面行政行為，基
      於公務員為公法上行為具有公信力之原則，該行政行為當
      可被推定為真正，其據以依法處分之事實認定亦為正確無
      誤，本此公信原則，乃立法者賦予行政機關制定違反道路
      交通事件統一裁罰標準及處理細則，使執勤警員得當機處
      分以達其維護交通秩序、安全之行政目的，若謂公務員一
      切行政行為均需預留證據以證其實，則國家行政勢必窒礙
      難行，據此，刑事訴訟法就犯罪證據有關之規定中，與屬
      行政秩序罰之交通違規裁罰本質不合之部分，自不在準用
      之列，本件取締員警與受處分人素不相識，應無捏造事實
      違法取締之必要，顯見抗告意旨（二）所指，亦無理由。
（四）縱上所述，本件抗告均無理由，應予駁回。
據上論結，應依道路交通案件處理辦法第26條，道路交通管理處
罰條例第89條，刑事訴訟法第412條，裁定如主文。
中    華    民    國    97    年    12    月    15    日
            刑事第四庭    審判長法  官  陳筱珮
                                法  官  鄭水銓
                                法  官  周煙平
以上正本證明與原本無異。
不得再抗告。
                                書記官  初玲玲
中    華    民    國    97    年    12    月    17    日


司法院資訊處製作；財團法人民間司法改革基金會備份。
